臺灣高等法院刑事判決
111年度上訴字第2161號
上  訴  人  
即  被  告  黃雲銘


上列上訴人因傷害等案件，不服臺灣新竹地方法院110年度訴字
第598號，中華民國111年3月22日第一審判決（起訴案號：臺灣
新竹地方檢察署110年度偵字第2649號），提起上訴，本院判決
如下：
    主  文
原判決撤銷。
黃雲銘犯傷害罪，處拘役伍拾日，如易科罰金，以新臺幣壹仟元
折算壹日。
    事  實
一、黃雲銘於民國110年1月2日22時20分許，駕駛車牌號碼00-00
    00號自用小客貨車，行經新竹縣北埔鄉台3線與埔心街路口
    附近時，與談大誠（涉犯毀損部分，經臺灣新竹地方法院刑
    事簡易庭111年度竹簡字第155號刑事簡易判決判處拘役伍拾
    日，如易科罰金，以新臺幣壹仟元折算壹日)所駕駛車牌號
    碼0000-00號自用小客貨車發生行車糾紛，談大誠認其車輛
    遭黃雲銘駕駛之車輛擦撞，而要求黃雲銘下車處理，惟經談
    大誠出言「1,000元給我，我就走」後，雙方遂發生口角，
    黃雲銘當時手持手機，談大誠見狀竟先踢飛黃雲銘之手機，
    使手機摔落於地致螢幕保護貼破裂，並出腳踢往黃雲銘致雙
    方均倒地，黃雲銘遂心生不滿，而基於傷害之犯意，拉扯談
    大誠，並於先起身後徒手攻擊倒地之談大誠，致談大誠受有
    右胸壁挫傷、右踝挫傷、頭部損傷、外傷所致之缺牙、右膝
    挫傷等傷害。
二、案經談大誠訴由新竹縣政府警察局竹東分局報告臺灣新竹地
    方檢察署檢察官偵查起訴。
    理  由
壹、程序部分：
　　按被告以外之人於審判外之言詞或書面陳述，除法律有規定
    者外，不得作為證據。又被告以外之人於審判外之陳述，雖
    不符刑事訴訟法第159條之1至第159條之4之規定，而經當事
    人於審判程序同意作為證據，法院審酌該言詞陳述或書面陳
    述作成時之情況，認為適當者，亦得為證據。當事人、代理
    人或辯護人於法院調查證據時，知有第159條第1項不得為證
    據之情形，而未於言詞辯論終結前聲明異議者，視為有前項
    之同意，刑事訴訟法第159條第1項、第159條之5，分別定有
    明文。揆諸前揭立法意旨，係因當事人既已同意或默示同意
    被告以外之人於審判外之陳述作為證據，該所為「同意」之
    意思表示，已足以補正該等證據係於審判外之程序取得，當
    事人無從行使對質詰問權而存在之程序保障欠缺，故法院採
    用該等證據作為認定犯罪事實之依據，自無侵害當事人之訴
    訟權，倘若該等證據之採用，亦得兼顧實體真實發現之目的
    而屬適當，法院即得採為證據使用。又被告於第二審經合法
    傳喚無正當理由不到庭者，得不待其陳述逕行判決，刑事訴
    訟法第371條定有明文，此係因被告已於第一審程序到庭陳
    述，並針對事實及法律為辯論，應認已相當程度保障被告到
    庭行使訴訟權，如被告於第二審經合法傳喚無正當理由不到
    庭，為避免訴訟程序延宕，期能符合訴訟經濟之要求，並兼
    顧被告訴訟權之保障，應解為被告係放棄在第二審程序中為
    與第一審相異之主張，而默示同意於第二審程序中，逕引用
    其在第一審所為相同之事實及法律主張。從而，針對被告以
    外之人於審判外之陳述，倘被告於第一審程序中已依刑事訴
    訟法第159條之5規定，為同意或經認定為默示同意作為證據
    ，嗣被告於第二審經合法傳喚不到庭，並經法院依法逕行判
    決，揆諸前開說明，自應認被告於第二審程序中，就前開審
    判外之陳述，仍採取與第一審相同之同意或默示同意。查被
    告黃雲銘（下稱被告）於原審已就檢察官起訴所引用被告以
    外之人於審判外陳述之證據能力均同意而並未爭執，復於本
    院準備程序中均同意作為證據而並未爭執（僅爭執證明力，
    見本院卷第39頁），嗣於本院審判中經合法傳喚，無正當之
    理由不到庭，本判決下列認定事實所引用之本院作為得心證
    依據之被告以外之人於審判外陳述，經本院審理時逐項提示
    ，檢察官均同意作為證據而並未爭執，且未於言詞辯論終結
    前聲明異議，本院審酌各項證據作成時之狀況，尚無違法取
    得證據及證明力明顯過低等瑕疵，且與本案待證事實間具有
    相當關聯，作為證據充足全案事實之認定，應屬適當，依刑
    事訴訟法第159條之5第1項規定，均有證據能力。另本判決
    下列認定事實所引用之其餘證據，均經依法踐行調查證據程
    序，亦無違法取得、不得作為證據之情形或顯有不可信之情
    況，且均與本案具關連性，認以之作為證據應屬適當，故揆
    諸上開規定，認上揭證據資料均有證據能力。
貳、實體部分：
一、本案認定犯罪事實所憑之證據及理由：
　　被告經本院合法傳喚，無正當之理由不到庭，據其於原審及
    本院準備程序中矢口否認上揭犯行，辯稱：我沒有打告訴人
    談大誠，我當時是要拉告訴人起來，而本案的起因是告訴人
    逼我的車、沒有打方向燈、緊急煞車後，下車即要求我給他
    1,000元他就走，我知道告訴人有跌倒，他要攻擊我，搶我
    手機，我本來要拉他起來，我只是拍他，他臉上沒有受傷云
    云。惟查：
（一）被告於上揭時、地因行車糾紛與告訴人發生口角，而徒手
      攻擊倒地之告訴人，致告訴人受有右胸壁挫傷、右踝挫傷
      、頭部損傷、外傷所致之缺牙、右膝挫傷等情，業據告訴
      人於警詢及偵查證述綦詳（見偵字卷第19至22、23至25、
      73至74頁反面），並有告訴人之110年1月3日臺北榮民總
      醫院新竹分院診斷證明書、臺灣新竹地方檢察署檢察官11
      0年3月17日當庭勘驗監視器畫面筆錄及110年8月12日勘驗
      筆錄、原審及本院勘驗筆錄在卷可佐（見偵字卷第27、74
      、83至88頁反面，原審卷第62頁，本院卷第37至38頁），
      是告訴人所受傷勢位置、情形，核與告訴人證述之情形相
      符；另本案其餘前因後果復有警員110年2月5日出具之偵
      查報告、被告及告訴人之A3類道路交通事故調查紀錄表各
      1份、被告所有手機螢幕保護貼破裂照片4張、被告及告訴
      人所駕駛車輛之車輛詳細資料報表各1紙、110年1月2日道
      路交通事故現場圖1份、現場照片暨監視器及被告提出之
      行車紀錄器畫面截圖共11張附卷可稽（見偵字卷第4、5、
      17、18、37、38、39、40、42、44至49頁），足認被告於
      上揭時、地徒手攻擊告訴人成傷之事實，堪以採信。
（二）觀諸本院勘驗被告行車紀錄器錄影光碟，其勘驗結果：「
      （檔名：MOVI6926.avi）行車紀錄器畫面時間2020/09/20
      ，04：10：01被告行駛在外車道，左方轎車為告訴人所駕
      駛，前方尚有一名機車騎士，04：10：03機車騎士突然打
      方向燈向外車道切入，被告按數聲喇叭，04：10：07機車
      騎士進入外車道，告訴人所駕駛之車輛在左前方也打方向
      燈準備向右，之後旋即右轉，駛入外車道，再轉入內側車
      道行駛。」、「（檔名：MOVI6927.avi）行車紀錄器畫面
      時間2020/09/20，04：10：19被告與告訴人均行駛在內側
      車道，告訴人行駛在前，並煞車，接著被告向右變換至外
      車道，04：10：27告訴人也向右變換至外車道行駛在前，
      並刻意煞車停在被告車輛前並閃雙黃燈，被告也停車，04
      ：10：40雙方下車後被告解釋剛才有機車經過受到驚嚇，
      04：10：50告訴人走向車輛後方質疑有擦傷，向被告要『1
      ,000元給我』、『1,000元給我，我就走』，被告否認有撞到
      告訴人車子。」有本院勘驗筆錄在卷可佐（見本院卷第37
      頁）；原審當庭勘驗監視器光碟內之檔案，其勘驗結果：
      「（檔名：IMG_5939.MOV）時間軸1分25秒起，談大誠出
      腳踢飛黃雲銘手機，黃雲銘手機飛起超過2人身高後落地
      。」、「（檔名：IMG5942.MOV）時間軸0分4秒起，談大
      誠出腳踢往黃雲銘，雙方倒地後，黃雲銘先起身持續往談
      大誠靠近，談大誠仍仰臥於地上持續以腳踢阻止黃雲銘靠
      近，時間軸0分11秒時黃雲銘雙手拉住談大誠之雙腳，談
      大誠持續舞動雙腳挣扎，時間軸0分27秒時黃雲銘高舉右
      手握拳揮往坐臥於地上之談大誠左臉部，時間軸0分33秒
      黃雲銘再次右手握拳揮往談大誠頭部左方，談大誠受力後
      倒地，嗣時間軸0分40秒時談大誠起身，雙方未再有肢體
      接觸。」有原審勘驗筆錄在卷可佐（見原審卷第62頁），
      足認本案起因固係告訴人要求被告處理行車糾紛，係告訴
      人先出言「1,000元給我，我就走」等語，雙方遂發生口
      角，嗣告訴人先踢飛被告之手機及出腳踢往被告，雙方倒
      地後，被告遂心生不滿，拉扯告訴人，並於先起身後徒手
      猛力揮拳攻擊告訴人等情屬實。是被告所辯其係欲拉告訴
      人起身云云，核與客觀事證不符，顯係臨訟卸責之詞，不
      足採信。
（三）綜上所述，本案事證明確，被告犯行堪已認定，應依法論
      科。
二、論罪：
　　核被告所為，係犯刑法第277條第1項之傷害罪。
三、撤銷改判及科刑審酌：
    原審認被告所犯罪證明確，予以論罪科刑，固非無見。惟查
    ：本案因行車糾紛，被告係因告訴人先出言索賠1,000元而
    未從，雙方遂發生口角，進而衍生上開雙方後續之衝突，原
    審未詳予審酌係告訴人先出言為索賠之要求以致發生二人之
    爭執，容有未洽。被告上訴意旨主張其沒有動手打傷告訴人
    而否認犯行，指摘原判決不當云云，為無理由，惟原判決既
    有上開可議之處，仍屬無可維持，自應由本院將原判決予以
    撤銷改判。爰以行為人之責任為基礎，審酌被告明知在現代
    法治社會中，應本諸理性、和平之手段與態度解決糾紛，本
    案縱使係因被告經告訴人出言索賠1,000元而未從，雙方遂
    發生口角，嗣係告訴人先行踢飛其手機並出腳攻擊，然於告
    訴人倒地後，有機會避免衝突擴大時，竟不思妥善處理、溝
    通，率然使用暴力之方式相對，選擇加以攻擊告訴人，致告
    訴人受有前揭傷勢，欠缺尊重他人身體法益之法治觀念，行
    為實有不當，並考量被告犯後否認犯行之態度，及斟酌告訴
    人於偵、審中表示之意見，兼衡被告之智識程度、生活狀況
    ，暨本案犯罪之動機、目的、手段、所造成損害等一切情狀
    ，量處如主文第2項所示之刑，並諭知易科罰金之折算標準
    。
四、被告於111年7月14日親自簽名收受本案111年8月25日審判程
    序傳票，有本院送達證書可參（見本院卷第47頁），其經合
    法傳喚，無正當之理由不到庭，爰不待其陳述，逕行判決。
據上論斷，應依刑事訴訟法第369條第1項前段、第364條、第371
條、第299條第1項前段，刑法第277條第1項、第41條第1項前段
，刑法施行法第1條之1第1項，判決如主文。
本案經檢察官陳傳宗到庭執行職務。
中　　華　　民　　國　　111 　年　　9 　　月　　22　　日
                  刑事第十七庭  審判長法　官  鄭水銓
                                      法　官  黃雅芬
                                      法　官  沈君玲
以上正本證明與原本無異。
如不服本判決，應於收受送達後20日內向本院提出上訴書狀，其
未敘述上訴之理由者並得於提起上訴後20日內向本院補提理由書
（均須按他造當事人之人數附繕本）「切勿逕送上級法院」。
                                      書記官  羅敬惟
中　　華　　民　　國　　111 　年　　9 　　月　　22　　日

附錄：本案論罪科刑法條全文
刑法第277條
傷害人之身體或健康者，處五年以下有期徒刑、拘役或五十萬元
以下罰金。
犯前項之罪，因而致人於死者，處無期徒刑或七年以上有期徒刑
；致重傷者，處三年以上十年以下有期徒刑。